臺灣高等法院刑事裁定
109年度聲字第2597號
聲  請  人  臺灣高等檢察署檢察官
受  刑  人  周智祥


                    （現於法務部○○○○○○○○○○○執行中）
上列聲請人因受刑人數罪併罰有二裁判以上，聲請定其應執行之
刑（聲請案號：臺灣高等檢察署109年度執聲字第1179號），本
院裁定如下：
    主  文
周智祥犯如附表所示各罪所處之有期徒刑部分，應執行有期徒刑
參年貳月。
    理  由
一、聲請意旨略以：受刑人周智祥（下稱受刑人）因違反毒品危
    害防制條例等數罪，先後經判決確定如附表，應依刑法第50
    條第1項第1款、第2項、第53條及第51條第5款之規定，定其
    應執行之刑，爰依刑事訴訟法第477條第1項之規定聲請定應
    執行之刑等語。
二、按刑法第2條第1項規定：「行為後法律有變更者，適用行為
    時之法律。但行為後之法律有利於行為人者，適用最有利於
    行為人之法律。」查本件受刑人行為後，刑法第50條關於合
    併處罰之規定業經修正，並由總統於民國102年1月23日以總
    統華總一義字第10200012451號令公布，於同年1月25日施行
    ，修正前刑法第50條之規定為「裁判確定前犯數罪者，併合
    處罰之」，修正後則改為「裁判確定前犯數罪者，併合處罰
    之。但有下列情形之一者，不在此限：一、得易科罰金之罪
    與不得易科罰金之罪。二、得易科罰金之罪與不得易服社會
    勞動之罪。三、得易服社會勞動之罪與不得易科罰金之罪。
    四、得易服社會勞動之罪與不得易服社會勞動之罪。前項但
    書情形，受刑人請求檢察官聲請定應執行刑者，依第51條規
    定定之」，經比較新舊法，修正後條文並未更動本文部分，
    僅加入但書及第2項規定，且修正後但書之規定，乃針對得
    易科罰金、易服社會勞動之罪與不得易科罰金、易服社會勞
    動之罪，可否合併處罰之情形加以修正。是修正前刑法第50
    條既剝奪受刑人原得選擇易刑處分之利益，自屬不利於受刑
    人，應適用新法之規定，判斷得否定其應執行刑。
三、按數罪併罰，有二裁判以上者，依第51條之規定，定其應執
    行之刑；又宣告多數有期徒刑者，於各刑中之最長期以上，
    各刑合併之刑期以下，定其刑期。但不得逾30年。刑法第53
    條、第51條第5款分別定有明文。再按法律上屬於自由裁量
    事項，尚非概無法律性之拘束，在法律上有其外部界限及內
    部界限。前者法律之具體規定，使法院得以具體選擇為適當
    裁判，此為自由裁量之外部界限；後者法院為自由裁量時，
    應考量法律之目的，法律秩序之理念所在，此為自由裁量之
    內部界限。法院為裁判時，二者均不得有所踰越。在數罪併
    罰而有二裁判以上，應定其應執行刑之案件，法院所為刑之
    酌定，固屬自由裁量事項，然對於法律之內、外部界限，仍
    均應受其拘束（最高法院91年度台非字第32號、92年度台非
    字第187號判決參照）。
四、本件受刑人所犯如附表各編號所示之罪，經臺灣新北地方法
    院（107年度易字第572號、108年度審訴字第174號）、本院
    （108年度上訴字第379號、109年度上訴字第20號）先後判
    處如附表所示之刑，並均分別確定在案，又附表編號2至6所
    示之罪，其犯罪時間係在附表編號1所示裁判確定日（民國1
    08年4月6日）前所犯，而本件聲請定應執行刑之犯罪事實最
    後判決法院為本院等情，有各該判決書及本院被告前案紀錄
    表附卷（本院卷第11至71、90至93、95、96頁）可稽，是上
    開犯罪乃於附表編號1裁判確定前所犯之數罪。又如附表編
    號1至3、5、6所示之罪，其所處之刑為得易科罰金之罪，合
    於刑法第50條第1項第1款之情形，依刑法第50條第2項規定
    ，須經受刑人請求檢察官聲請定其應執行刑，今受刑人已依
    法提出聲請，有受刑人所親簽之定刑聲請切結書在卷（本院
    卷第7頁）佐證。茲檢察官聲請定其應執行之刑，本院審核
    認其聲請為正當，爰斟酌受刑人所犯如附表各編號所示等罪
    之刑期總合及內部界限（附表編號1、2曾定應執行刑為有期
    徒刑7月、附表編號5、6曾定應執行刑為有期徒刑8月，內部
    界限總合為有期徒刑3年7月）、外部界限之範圍（宣告刑總
    合為3年10月）、犯罪情節為竊盜罪、違反槍砲彈藥刀械管
    制條例及毒品危害防制條例（共4罪）等，其中附表編號1、
    6部分為施用第一級毒品罪、附表編號2、5為施用第二級毒
    品罪等情，綜觀受刑人之犯罪類型、行為態樣、動機大多相
    類，責任非難重複之程度較高，犯罪時點多屬連續接近，暨
    其所反映出之人格特性、權衡審酌行為人之責任與整體刑法
    目的及相關刑事政策，於各刑中之最長期有期徒刑2年以上
    ，各刑合併之刑期以下，定其應執行之有期徒刑部分如主文
    所示（如附表編號4所示之併科罰金部分，因無數個宣告之
    罰金刑，故不在本件定執行刑之範圍）。末按數罪併罰中之
    一罪，依刑法規定得易科罰金者，若因與不得易科之他罪併
    合處罰結果而不得易科罰金時，原可易科部分所處之刑，自
    亦無庸為易科折算標準之記載（司法院釋字第144、679號解
    釋意旨參照）。查本件受刑人所犯如附表編號1至3、5、6所
    示之罪，其宣告刑雖經諭知易科罰金折算標準，惟因與附表
    編號4所示其餘不得易科罰金之罪合併處罰之結果，本院於
    定其應執行之刑時，自無庸為易科罰金折算標準。
據上論斷，應依刑事訴訟法第477條第1項，刑法第2條第1項但書
、第53條、第50條第2項、第51條第5款，裁定如主文。
中　　華　　民　　國　　109 　年　　7 　　月　　8 　　日
                  刑事第十一庭  審判長法　官  楊力進
                                      法　官  雷淑雯　
　　　　　　　　　　　　　　　　　　　法　官  許文章
以上正本證明與原本無異。
如不服本裁定，應於收受送達後五日內向本院提出抗告狀。
                                      書記官  范家瑜
中　　華　　民　　國　　109 　年　　7 　　月　　8 　　日